【裁判字號】    95,交聲,105
【裁判日期】    950908
【裁判案由】    違反道路交通管理處罰條例聲明異議
【裁判全文】
臺灣桃園地方法院交通事件裁定         95年度交聲字第105號
原處分機關    交通部公路總局新竹區監理所中壢監理站
異  議  人
即受處分人    甲○○
上列異議人因違反道路交通管理處罰條例案件，對於交通部公路
總局新竹監理所中壢監理站於民國95年2月7日壢監裁字第裁53
-DA0000000號（原舉發通知單案號：桃園縣政府警察局桃警局交
字第DA0000000號）、94年4月15日壢監裁字第裁53-D00000000
號（原舉發通知單案號：桃園縣政府警察局桃警局交字第D00000
000號）違反道路交通管理事件裁決書所為之處分，聲明異議，
本院裁定如下：
    主  文
原處分均撤銷。
交通部公路總局新竹監理所中壢監理站於民國95年2月7日壢監裁
字第裁53-DA0000000號裁決未領有駕駛執照駕車部分不罰。
    理  由
一、原處分意旨略以：異議人所有車牌號碼MK-4805 號自用小客
    車於93年10月12日2時55分在桃園縣平鎮市台一線41公里處
    ，為桃園縣政府警察局交通隊查獲「限速50公里，經自動測
    速照相測得時速72公里，超速22公里，行車超速20公里以上
    」違規，遂依據道路交通管理處罰條例第40條第1項及第7條
    之2第1項第6款，填掣桃警局交字第D00000000號通知單逕行
    舉發。異議人未於通知單指定應到案日期（93年12月6日）
    前到案繳納罰鍰或陳述意見，爰依前揭條例第85條第3項及
    違反道路交通管理事件統一裁罰基準及處理細則第41條第4
    項裁決如第53-D00000000號裁決書主文，裁決書於94年4月
    22日經龍潭郵局送達異議人戶籍地址「桃園縣龍潭鄉小北坑
    2號」由其姊「乙○○」代收，異議人未於94年5月15日前到
    案辦理繳納罰鍰，又未於94年5月30日前繳送駕照辦理易處
    吊扣，爰依同條例第65條第1項第3款於94年5月31日吊銷異
    議人駕駛執照，自94年5月31日起1年內不得重新考領駕駛執
    照。嗣異議人復駕駛車牌號碼BV-7411號自小客車，於94年
    12 月22日9時20分在中壢市○○路○段與遠東路路口，為桃
    園縣政府警察局中壢分局派出所查獲「無照駕駛（駕照易處
    逕註、吊銷起日94年5月13日至95年5月30日）」違規，遂填
    掣逃警局交字第DA0000000號通知單當場舉發，並將違規通
    知單交由異議人簽收，並於95年2月7日以壢監裁字第裁
    53-DA0 000000號違反道路交通管理事件裁決書，裁處異議
    人罰鍰新臺幣8,400元。
二、聲明異議意旨略以：異議人於93年10月12日因駕駛汽車超速
    而為警逕行舉發，通知單及裁決書寄至異議人戶籍地，異議
    人因在外工作而未在戶籍地居住，該裁決書經查係由乙○○
    簽收，惟乙○○非與異議人同戶籍且居住在隔壁，事後亦未
    告知異議人，異議人至94年12月22日於內壢省道與他人發生
    車禍時，始知駕駛執照已遭吊銷等語。
三、按汽車駕駛人行車速度，超過規定之最高時速20公里以上，
    ，處1,200元以上2,400元以下罰鍰，道路交通管理處罰條例
    第40條第1項固定有明文。按處理違反道路交通管理事件，
    有關文書送達之程序，準用行政程序法送達之規定，違反道
    路交通管理事件統一裁罰標準及處理細則第五條定有明文。
    次按，行政程序法中對於文書送達，於應受送達人之住居所
    、事務所或營業所為之。但在行政機關辦公處所或他處會晤
    應受送達人時，得於會晤處所為之；於應送達處所不獲會晤
    應受送達人時，得將文書付與有辨別事理能力之同居人、受
    僱人或應送達處所之接收郵件人員；又送達不能依前2條規
    定為之者，得將文書寄存送達地之地方自治或警察機關，並
    作送達通知書兩份，1份黏貼於應受送達人住居所、事務所
    、營業所或其就業處所門首，另1份交由鄰居轉交或置於該
    送達處所信箱或其他適當位置，以為送達。前項情形，由郵
    政機關為送達者，得將文書寄存於送達地之郵政機關。寄存
    機關自收受寄存文書之日起，應保存3個月，行政程序法第
    72條第1項、第73條第1項、第74條亦分別定有明文。
四、經查：
（一）桃園縣政府交通隊警員於93年10月12日2時55分，以異議
      人駕駛其所有車牌號碼MK-4805號自用小客車在平鎮市台
      一線41公里處，有「限速50公里，經自動測速照相測得時
      速72公里，超速22公里，行車超速20公里以上」之違規行
      為，遂依據道路交通管理處罰條例第40條第1項及第7條之
      2 第1項第6款，填掣桃警局交字第D00000000號通知單逕
      行舉發，該舉發單是否已合法送達異議人，事關異議人得
      否知悉舉發事實而得遵期到案聲明異議及自動繳納最低額
      罰鍰結案，惟桃園縣政府警察局函稱：舉發通知單已逾郵
      局查詢期限無法查詢送達情形，有桃園縣政府警察局95年
      1 月9日桃警交字第0950003090號函1份附卷可稽，顯見上
      開舉發單是否合法送達異議人，已屬可疑，原處分機關依
      違反道路交通管理事件統一裁罰標準表，以異議人未遵期
      到案亦未自動繳納罰鍰，逕以壢監裁字第裁53-D00000000
      號裁決書裁處異議人最高額罰鍰2,400元及逾期仍不繳納
      罰鍰則吊（註）銷異議人駕駛執照等處分，已失依據。行
      為人於違規後，既得持通知單向指定處所逕行繳納罰鍰，
      且其繳納之罰鍰復有輕重之分，故該違規通知單之送達或
      交付予違規人即形重要。為保障違規人免於受最重之處罰
      ，故於行為人違規後，舉發單位即應將違規通知單送達或
      交付予違規人，俾違規人得以持該通知單向指定之處所，
      於限期限內自動繳納罰鍰或到案聽候裁決，而得以法定最
      低罰鍰數額結案。本件之舉發違反道路交通管理事件通知
      單並無證據證明已合法送達於異議人，原處分機關應責令
      舉發機關將舉發通知單合法送達予違規人後，再依違反道
      路交通管理事件統一裁罰基準表所列之情形分別裁罰，方
      為適當。
      本件原處分機關於異議人未受通知其應到案日期、處所、
      繳納期限前，即以壢監裁字第裁53-D00000000號裁決書裁
      處異議人最高額罰鍰2,400元，並註銷駕駛執照，其所為
      處分即有不當，原處分既有不當，即應由本院將原處分撤
      銷。且異議人本件違規所應處罰之數額，因尚須於異議人
      收受通知單後，視其是否依裁罰基準表所示各情形即：期
      限內繳納或到案聽候裁決者，案期限15日內，繳納罰鍰或
      到案聽候裁決者，逾越應到案期限15日以上30日以內，繳
      納罰鍰或到案聽候裁決者，逾越應到案期限30日以上繳納
      罰鍰或逕行裁決者，而作不同之處罰，故本件仍應由原處
      分機關於送達違規通知單後，再視異議人是否於期限內繳
      納等各情形處理，本院尚不得逕為裁定處罰。
（二）又原處分機關壢監裁字第裁53-D00000000號裁決書送達證
      書上雖記載送達地址為異議人之戶籍地址桃園縣龍潭鄉小
      北坑2號，惟收件人欄為乙○○簽收，有交通部公路總局
      新竹區監理所中壢監理站回執聯1紙在卷可查，又乙○○
      之戶籍地址為桃園縣龍潭鄉小北坑2之1號，亦有乙○○戶
      籍謄本1紙在卷可憑，且證人乙○○到庭證稱：我住在我
      自己的戶籍地，是郵差把異議人的信拿到我位於桃園縣龍
      潭鄉小北坑2之1號家中要我代收，我並未將裁決書交給異
      議人本人等語（詳本院95年3月31日訊問筆錄第2頁），足
      見上開裁決書確係送達於桃園縣龍潭鄉小北坑2之1號，而
      非異議人之戶籍地址桃園縣龍潭鄉小北坑2號，且乙○○
      非居住在異議人戶籍地址，非異議人之同居人、受僱人或
      應送達處所之接收郵件人員，上開裁決書經郵務人員送達
      至異議人戶籍地未獲會晤異議人本人或其他有代收權限之
      人，竟未以上開所述寄存送達之合法方式為之，逕自交付
      予隔鄰無代收權限之乙○○，自難認該裁決書已合法送達
      予異議人。又原舉發機關於94年12月22日9時20分許，在
      桃園縣中壢市○○路○段與遠東路口，認異議人使用註銷
      之駕駛執照駕車，違反道路交通管理處罰條例第21條第1
      項第7款之規定，而當場舉發，無非係以異議人所有之車
      牌號碼MK-480 5號自小客車，曾因上開舉發、裁罰（桃園
      縣政府警察局桃警局交字第D00000000號違規舉發通知單
      、交通部公路總局新竹監理所中壢監理站壢監裁字第裁
      53-D00000000號裁決書），惟查，上開舉發通知書究竟有
      無合法送達異議人已屬有疑，異議人究竟是否因逾期未繳
      納前述超速違規罰鍰，而另受易處吊銷駕照之易處處分部
      分，業經本院認定應予撤銷，且上開裁決書並未合法送達
      予異議人，是異議人前自始未受該易處吊銷駕照之處分，
      異議人之駕照既未遭吊銷，監理機關就異議人駕照所為之
      註銷處分即失所附麗，原處分機關交通部公路總局新竹監
      理所中壢監理站以壢監裁字第53-DA0000000號裁決書裁處
      異議人「使用註銷之駕駛執照駕車者」（裁決書誤載為未
      領有駕駛執照駕車者）之前提已不存在，原處分機關對受
      異議人所為裁罰8,400元之裁決，即屬違法不當，自應將
      原處分撤銷，並就此部分改諭知受處分人不罰，如主文第
      2項所示，以資適法。
五、據上論斷，應依道路交通案件處理辦法第20條，裁定如主文
    。
中    華    民    國    95    年    9    月    8      日
                  臺灣桃園地方法院交通法庭
                      法  官  張明儀
以上正本證明與原本無異。
如不服本裁定，應於裁定送達後5 日內向本院提出抗告狀。
                      書記官  吳瓊英
中    華    民    國    95    年    9     月    11    日


司法院資訊處製作；財團法人民間司法改革基金會備份。
